【裁判字號】    91,小上,31
【裁判日期】    920304
【裁判案由】    
【裁判全文】
臺灣桃園地方法院民事判決  九十一年度小上字第三一號
    上  訴  人  水興實業有限公司
    法定代理人  甲○○
    訴訟代理人  丙○○
    被上訴人    乙○○
右當事人間請求返還價金事件，上訴人對於中華民國九十一年四月二十四日本院桃園
簡易庭九十一年度桃小字第二四七號第一審判決提起上訴，本院判決如左：
    主      文
上訴駁回。
第二審訴訟費用新台幣壹仟參佰伍拾陸元由上訴人負擔。
    理      由
一、按小額程序之第二審判決，依上訴意旨足認上訴為無理由者，得不經言詞辯論為
    之，民事訴訟法第四百三十六條之二十九第二款定有明文。復按民事訴訟法第四
    百三十六條之二十八規定：「當事人於第二審程序不得提出新攻擊或防禦方法。
    但因原法院違背法令致未能提出者，不在此限。」。
二、本件上訴意旨略以：被上訴人為台灣三磁股份有限公司（下稱三磁公司）負責人
    ，明知三磁公司資產顯不足清償債務，卻不依法聲請三磁公司破產，反而任意清
    償其他債權人冠倫實業有限公司（下稱冠倫公司）之債權新台幣（下同）三十萬
    元，違反公司法第二百十一條第二項之規定，被上訴人依公司法第二十三條之規
    定，就上訴人未獲三磁公司清償之債權七四、五○八元，應依比例賠償四二、○
    九七元及利息，然原審判決對於上訴人主張被上訴人違反公司法應對上訴人負賠
    償責任之事實，竟違背民事訴訟法第二百八十條第三項關於擬制自認之規定而不
    予採信，有判決不適用法則之違背法令，故依法上訴云云。
三、經查：
  (一)上訴人於原審法院確有主張被上訴人違反公司法，明知三磁公司資產不足清償債
    務，卻未聲請破產，並任意清償冠倫公司之事實（但未主張三磁公司清償冠倫公
    司多少款項），且被上訴人對於上訴人主張之前揭事實，於原審訴訟程序中已於
    相當時期受合法之通知，而於言詞辯論期日不到場，亦未提出準備書狀爭執者，
    依法視同自認（民事訴訟法第二百八十條第三項準用同條第一項），甚至被上訴
    人於本院準備程序中，並到庭承認召開債權人會議，確實是因為資產無法清償所
    有的債權（參見本院九十一年九月十八日準備程序筆錄），從而上訴人指摘原審
    判決理由第三點第二項違背民事訴訟法第二百八十條第三項之規定，應屬有據。
  (二)惟查，誠如原審判決事實與理由第三點第三項所言：「退步言之，縱認原告上開
    主張為真實，惟其損害範圍應係被告如向聲請法院就三磁公司宣告破產，原告與
    其餘全體債權人就三磁公司剩餘財產，依比例所得受分配之財產，詎原告竟以上
    開債權之全部為其損害範圍，與法亦有未合，併此敘明。」，上訴人對此確實無
    法提出合理之說明，而於本院準備程序中另主張，向三磁公司委任律師打聽得知
    冠倫公司獲償三十萬元，請求比例分配四二、○九七元及利息云云（參見本院九
    十一年十一月二十七日準備程序筆錄）。然如前所述，小額訴訟程序，當事人於
    第二審程序不得提出新攻擊或防禦方法，民事訴訟法第四百三十六條之二十八前
    段定有明文，從而上訴人無權提出新攻擊防禦方法，減縮聲明而為本件請求（且
    其所稱向三磁公司委任律師打聽得知，亦無確切證明）；又上訴人之起訴狀即載
    有：「即至少可與冠倫比例受償」之主張，顯見此項冠倫公司獲償三十萬元之新
    攻擊防禦方法，並非因原法院違背法令致未能提出，自無民事訴訟法第四百三十
    六條之二十八但書之適用，附此說明。
四、綜上所述，原審判決理由第三點第二項未適用擬制自認之規定，該判決理由雖屬
    不當，然依原審判決理由第三點第三項，上訴人之上訴理由仍顯難認為正當，爰
    不經言詞辯論，逕予駁回其上訴。
五、依民事訴訟法第四百三十六條之三十二第一項準用第四百三十六條之十九第一項
    規定確定本件訴訟費用額（後附計算書）如主文第二項所示金額。
六、依民事訴訟法第四百三十六條之二十九第二款、第四百三十六條之三十二第一項
    、第二項、第四百三十六條之十九第一項、第四百四十九條第二項、第七十八條
    ，判決如主文。
中      華      民      國    九十二    年      三      月      四      日
                                    臺灣桃園地方法院民事第一庭
~B審判長法官  郭琇玲
~B      法官  田玉芬
~B      法官  文衍正
右為正本係照原本作成
不得上訴
中      華      民      國    九十二    年      三      月      四      日
~B法院書記官  李劍龍
~F0
~T40
┌─────────────────────────────────────┐
│附  計  算  書                                                            │
├───────────┬─────────────┬───────────┤
│項                  目│金  額（新台幣：元）      │備                  註│
├───────────┼─────────────┼───────────┤
│一、第二審裁判費      │一、一一八                │                      │
├───────────┼─────────────┼───────────┤
│二、第二審送達郵票    │    二三八                │                      │
├───────────┼─────────────┼───────────┤
│合                  計│一、三五六                │                      │
└───────────┴─────────────┴───────────┘


司法院資訊處製作；財團法人民間司法改革基金會備份。
